【裁判字號】    92,易緝,17
【裁判日期】    920529
【裁判案由】    違反動產擔保交易法
【裁判全文】
臺灣桃園地方法院刑事判決                          九十二年度易緝字第一七號
    公  訴  人  臺灣桃園地方法院檢察署檢察官
    被      告  丙○○
右列被告因違反動產擔保交易法案件，經檢察官提起公訴（九十年度偵字第一一五六
三號），本院判決如左：
    主  文
丙○○共同動產擔保交易之債務人，意圖不法之利益，將標的物遷移，致生損害於債
權人，處拘役貳拾日。如易科罰金，以參佰元折算壹日。緩刑貳年。
    事  實
一、丙○○無前科紀錄，於民國八十八年六月初，因其父親甲○○欲以分期付款方式
    向丁○○○股份有限公司（下稱桃苗公司）購買自用小客車，惟其父親因某種因
    素而無法辦理，乃找丙○○出面購車，丙○○於同年月三日與桃苗公司簽訂附條
    件買賣契約書，以分期付款之附條件買賣方式，向桃苗公司購買車牌號碼Ｚ八—
    三一八九號自用小客車一部，約定總價新台幣（下同）三十四萬九千二百元，除
    頭期款七萬八千元外，所餘車款三十萬元則自八十八年七月一日起至九十年六月
    一日止，分二十四期，按月於每月一日給付一萬四千五百五十元，且在全部價款
    尚未全部付清以前，桃苗公司仍保有該車之所有權，丙○○依約僅得占有使用，
    標的物存放處所同丙○○之住址（即桃園縣中壢市○○路○段三０二號八樓），
    不得任意遷移或為其他處分，並由丙○○的父親甲○○及其弟媳陳宜玲為連帶保
    證人，且於八十八年六月五日向主管機關公路局新竹區監理所桃園監理站辦妥動
    產擔保交易附條件買賣設定登記。詎丙○○於取得前揭自用小客車及繳納十二期
    分期價金後，自八十九年七月一日起即未再付款，且與其父甲○○（未據起訴）
    基於意圖不法利益之犯意聯絡，任令甲○○將該自小客車遷移且去向不明，致桃
    苗公司追索無著，足生損害於債權人桃苗公司。
二、案經丁○○○股份有限公司訴由臺灣桃園地方法院檢察署檢察官偵查起訴
    理  由
一、訊據被告丙○○對於右揭犯罪事實均坦承不諱，核與告訴人桃苗公司之代理人乙
    ○○之指述相符，並有告訴人公司所提出之附條件買賣契約書、動產擔保交易附
    條件買賣設定登記申請書、分期付款紀錄查詢各一份附卷可稽。而按本件動產擔
    保交易之標的物即前開自用小客車，既約定有標的物存放處所，其目的即在保障
    債權人於必要時得取回其仍保有所有權之前開自用小客車，故債務人即被告應遵
    守此動產擔保交易附條件買賣契約書上標的物存放處所之約定，而不得將標的物
    任意遷移或交由他人使用遷移於債權人所不知之處所，致妨害債權人權利之行使
    ，且被告既係上開契約之當事人，於本院九十二年一月二十三日訊問時又自承知
    道契約內容，其對於依前揭契約書所應負之義務即應知之甚詳，其竟將該車交由
    其父親甲○○使用而遷移不明，因而妨害債權人行使權利，其與其父親甲○○有
    意圖不法利益之情甚明。是本件事證明確，被告犯行堪以認定，應予論罪科刑。
二、核被告丙○○之所為，係違反動產擔保交易法第三十八條之遷移標的物罪。被告
    之父親甲○○雖非前揭附條件買賣契約書之債務人，惟按因身分或其他特定關係
    成立之罪，其共同實施或教唆幫助者，雖無特定關係，仍以共犯論，刑法第三十
    一條第一項定有明文，甲○○既與動產交易債務人即被告共同實施動產擔保交易
    法第三十八條之犯罪，自仍應以共犯論，是被告亦共同正犯。爰審酌被告係應其
    父親之要求而簽訂前揭附條件買賣契約書，將前開自用小客車交由其父親使用亦
    係出於親情，其惡性甚輕，又其經濟能力雖然有限，惟至今已積極清償四萬五千
    元予告訴人公司，業據告訴代理人乙○○於本院審理時供述在卷，堪認其犯罪後
    態度良好，及其迄今尚欠告訴人公司十二萬七千元等一切情狀，量處如主文所示
    之刑。又被告為本件之行為後，刑法第四十一條關於拘役易科罰金標準之規定，
    業於九十年一月四日修正，將原「犯最重本刑為三年以下有期徒刑以下刑之罪，
    而受六月以下有期徒刑或拘役之宣告，因身體、教育、職業或家庭之關係，執行
    顯有困難者，得以一元以上三元以下折算一日，易科罰金」之規定，修正為同條
    第一項前段「犯最重本刑為五年以下有期徒刑以下刑之罪，而受六個月以下有期
    徒刑或拘役之宣告，因身體、教育、職業、家庭之關係或其他正當事由，執行顯
    有困難者，得以一元以上三元以下折算一日，易科罰金」，並於九十年一月十日
    由總統公布，於同年月十二日施行，經比較新舊法結果，對被告本件所宣告之刑
    並無不同，應依刑法第二條第一項前段規定，適用修正後之新法規定，諭知易科
    罰金之折算標準。末查，被告前未曾受有期徒刑以上刑之宣告，此有臺灣高等法
    院被告全國前案紀錄表及台灣桃園地方法院檢察署刑案資料查註紀錄表各一份附
    卷可稽，其因一時失慮，偶罹刑典，事後已坦承犯行，且積極欲與告訴人公司和
    解，並已賠償部分款項，確具悔意，經此刑之宣告後，應知警惕而無再犯之虞，
    本院因認暫不執行其刑為當，予以宣告緩刑二年，以啟自新。
據上論斷，應依刑事訴訟法第二百九十九條第一項前段，動產擔保交易法第三十八條
，刑法第二條第一項前段、第十一條前段、第二十八條、第四十一條第一項前段、第
七十四條第一款，罰金罰鍰提高標準條例第一條前段、第二條，判決如主文。
本案經檢察官陳美華到庭執行職務。
中      華      民      國  九十二    年      五      月    二十九    日
                                  臺灣桃園地方法院刑事第六庭
                                      法  官  林  春  鈴
右正本證明與原本無異。
如不服本判決，應於判決送達後十日內向本院提出上訴狀( 應附繕本 )，上訴於
臺灣高等法院。
                                      書記官  江  世  亨
中        華        民        國   九十二   年   五   月    二十九    日
附論罪科刑依據之法條：
動產擔保交易法第三十八條
動產擔保交易之債務人，意圖不法之利益，將標的物遷移、出賣、出質、移轉、抵押
或為其他處分，致生損害債權人者，處三年以下有期徒刑、拘役或科或併科六千元以
下之罰金。


司法院資訊處製作；財團法人民間司法改革基金會備份。
